最高法院刑事判決　　　　　　　　　　　　　　　八十七年度台上字第一七九○號
　　上訴人　蟻昭仁
　　被　告　甲○○
右上訴人因自訴被告偽造文書等罪案件，不服臺灣高等法院中華民國八十六年十二月
三十一日第二審判決（八十六年度上訴字第六一六五號，自訴案號：臺灣臺北地方法
院八十六年度自更(一)字第五二號），提起上訴，本院判決如左：
    主  文
上訴駁回。
    理  由
一、偽造文書部分：
按刑事訴訟法第三百七十七條規定，上訴於第三審法院，非以判決違背法令為理由，
不得為之。是提起第三審上訴，應以原判決違背法令為理由，係屬法定要件。如果上
訴理由狀並未依據卷內訴訟資料，具體指摘原判決不適用何種法則或如何適用不當，
或所指摘原判決違法情事，顯與法律規定得為第三審上訴理由之違法情形，不相適合
時，均應認其上訴為違背法律上之程式，予以駁回。本件原判決以上訴人蟻昭仁自訴
意旨略稱：被告甲○○前於任職台北市政府警察局局長時，發出該局民國八十二年三
月二十五日北市警督鐘字第○二七六六七號函，所載之內容不實，足以毀損上訴人之
名譽，因認被告涉犯行使公務員登載不實之公文書及妨害名譽等罪嫌。但查本件自訴
與上訴人前向臺灣臺北地方法院檢察署告訴被告偽造文書之該檢察署八十六年度偵字
第三二三二號案件，不惟被告同一，即本件自訴與該案告訴之內容，無論所指之犯罪
時間、處所、方法、犯罪態樣等均無何差異，雖本件自訴意旨認被告除涉犯刑法第二
百十六條、第二百十三條之行使公務員登載不實文書罪嫌外，另涉有妨害名譽毀謗罪
嫌，仍屬同一案件，而該前案已經檢察官於八十六年三月三十一日偵查終結為不起訴
處分，有該不起訴處分書一份附卷可稽（見臺灣臺北地方法院八十六年度自更(一)字第
五二號卷第四三、四四頁），依法即不得就同一案件再提起自訴。上訴人竟於八十六
年四月二十一日復提起本件自訴，自有未合。因認第一審不經言詞辯論，逕為諭知自
訴不受理之判決，並無違誤，而予以維持，駁回上訴人在第二審之上訴，已詳敘其所
憑之證據及理由，並對於上訴人所稱其提起本件自訴在前案不起訴處分之前，如何不
足採，亦已於判決理由內詳加說明與指駁。所為論斷均有卷存資料可資覆按，從形式
上觀察，並無違背法令之情形。稽諸卷附臺灣臺北地方法院檢察署八十六年度偵字第
三二三二號檢察官不起訴處分書，所載不起訴處分之日期為八十六年三月三十一日，
足見該案檢察官係於該日偵查終結無訛。上訴意旨徒以未受送達上述不起訴處分書，
而任意指摘原判決違法，顯非依據卷內訴訟資料有所指摘，自不得據為適法之第三審
上訴理由。應認上訴人此部分之上訴違背法律上之程式，予以駁回。
二、妨害名譽部分：
按刑事訴訟法第三百七十六條所列各罪之案件，經第二審判決者，不得上訴於第三審
法院，法有明文。本件上訴人自訴被告妨害名譽犯誹謗罪嫌部分，屬刑法第三百十條
第二項之罪，核屬刑事訴訟法第三百七十六條第一款之案件，依上開說明，既經第二
審判決，自不得上訴於第三審法院。上訴人竟對此部分復提起上訴，顯為法所不許，
應予駁回。
據上論結，應依刑事訴訟法第三百九十五條前段，判決如主文。
中      華      民      國    八十七    年      五      月    二十一    日
                              最高法院刑事第七庭
                                  審判長法官  董  明  霈
                                        法官  丁  錦  清
                                        法官  賴  忠  星
                                        法官  林  茂  雄
                                        法官  王  居  財
      右正本證明與原本無異
                                              書  記  官
中      華      民      國    八十七    年      五      月    二十七    日
